【裁判字號】    98,消債更,533
【裁判日期】    980429
【裁判案由】    聲請更生程序
【裁判全文】
臺灣高雄地方法院民事裁定           98年度消債更字第533號
聲  請  人
即 債務 人  甲○○
上列當事人因消費者債務清理事件聲請更生，本院裁定如下：
    主  文
聲請人自民國九十八年四月二十九日下午五時起開始更生程序。
命司法事務官進行本件更生程序。
    理  由
一、聲請意旨略以：伊前與如附表所示之銀行訂定消費貸款、信
    用卡等契約，積欠如附表所示債務計新台幣（下同）4,699,
    415 元，於民國95年間依金融主管機關協調成立之中華民國
    銀行公會會員辦理消費金融案件無擔保債務協商機制，與債
    權人達成分期還款協議，同意自95年7 月起、分120 期、利
    率2%、每月繳納37,376元方式償還（下稱系爭協商）。惟伊
    任職長榮航勤股份有限公司（下稱長榮航勤公司），每月薪
    資扣除必要支出及扶養費用後，僅餘萬餘元，無力負擔每月
    高達37,376元協商款，又自96年4 月間起，遭未參與系爭協
    商之債權人高雄第二信用合作社聲請法院扣薪3 分之1 ，不
    得已於96年7 月間毀諾，有不可歸責於己之事由致無法履行
    。且伊無擔保或無優先權之債務總額未逾1200萬元，復未經
    法院裁定開始清算程序或宣告破產，爰聲請准予裁定更生等
    語。
二、按債務人不能清償債務或有不能清償之虞者，得依本條例所
    定更生程序，清理其債務；債務人無擔保或無優先權之債務
    總額未逾1200萬元者，於法院裁定開始清算程序或宣告破產
    前，得向法院聲請更生；債務人對於金融機構因消費借貸、
    自用住宅借款、信用卡或現金卡契約而負債務，在聲請更生
    或清算前，應提出債權人清冊，以書面向最大債權金融機構
    請求協商債務清償方案並表明共同協商之意旨；債務人與金
    融機構協商成立者，不得聲請更生或清算，但因不可歸責於
    己之事由，致履行顯有重大困難者，不在此限；本條例施行
    前，債務人依金融主管機關協調成立之中華民國銀行公會會
    員辦理消費金融案件無擔保債務協商機制與金融機構成立之
    協商，準用前項之規定。消費者債務清理條例第3 條、第42
    條第1 項、第151 條第1 項、第5 項、第6 項分別定有明文
    。
三、經查，聲請人主張尚欠銀行有如附表所示債務、收入狀況說
    明及財產等事實，已提出聲請人之債權人清冊1 份、財產及
    收入狀況說明書、所得資料清單、財產歸屬資料清單、財團
    法人金融聯合徵信中心當事人綜合信用報告1 份（見台灣桃
    園地方法院97年度消債更字第841 號卷第5 頁、第3 、4 頁
    、第17至19頁、第6 至10頁）、協議書1 份（本院卷第87、
    88頁）等為證，經核大致相符，堪信為真實。次查，聲請人
    於95、96年度所得分別為653,184 元、680,302 元，有95、
    96年度綜合所得稅各類所得資料清單各1 紙（本院卷第27、
    28頁）可按，換算平均每月收入為54,432元、56,692元（計
    算式：653184元÷12個月＝54432 元，680302元÷12個月＝
    56691.83元【元以下四捨五入】）。又查，債權人高雄第二
    信用合作社於96年2 月間聲請法院強制執行，並自96年4 月
    起開始執行扣薪3 分之1 ，每月扣薪約14,000元，有聲請人
    所有之國泰世華銀行存摺影本1 份及台灣桃園地方法院民事
    執行處函1 紙（見台灣桃園地方法院97年度消債更字第841
    號卷第11頁）可考。據此，扣除法院強制執行扣薪部分，聲
    請人每月實際可資運用之所得為42,692元（00000 －00000
    ＝42692） 。依內政部社會司96年度台灣省每人每月之最低
    生活標準9,509 元，認聲請人每月必要生活費為9,509 元，
    且參酌96年度每人免稅額77,000元計算每人每月基本生活所
    需約6,500 元，而聲請人依法與胞妹吳麗秀共同扶養母親吳
    卓華玉，並與前配偶郭舜燕共同扶養子吳家緯，有戶籍謄本
    及家族系統表各1 份（本院卷第29至34頁）可按，是聲請人
    每月應負擔之扶養費用計6,500 元（6500÷2 ×2 ＝6500）
    ；據此，聲請人扣除家庭生活費用後，僅有餘款26,683元（
    00000 －0000－0000＝26683） 可供清償債務，而無力償還
    系爭協商款37,376元。準上，聲請人於96年7 月毀諾原因，
    係於系爭協商成立後，因未參與系爭協商之債權人高雄第二
    信用合作社聲請法院強制執行扣薪3 分之1 ，發生情事變更
    ，致在清償期間聲請人收入有重大變化，致履行不能，而有
    不可歸責於己之事由。
四、再查，聲請人於系爭協商後，已依原協商條件繳付12期協商
    應繳納之款項，應認已盡相當之償還誠意。執之，聲請人無
    法依協議繼續償還，既係因未參與系爭協商之債權人聲請法
    院強制執行扣薪，致收入大幅減少之不可歸責於己之事由所
    致，並非因協議後故意浪費或其他不利償還之行為，足認聲
    請人與金融機構協商成立之償還協議，係因不可歸責於聲請
    人之事由，致履行顯有重大困難。
五、綜上所述，聲請人有如附表所示之銀行消費貸款、信用卡等
    債務，債務金額未逾1200萬元，且其未經法院裁定開始清算
    程序或宣告破產，業經本院查明，有前案紀錄表、查詢表附
    卷可稽。而按聲請人不能清償債務，且前雖與金融機構協商
    成立償還協議，嗣因不可歸責於己之事由，致履行顯有重大
    困難，亦如上述，則其聲請更生，依上規定所示，自無不合
    ，應予准許。
六、依消費者債務清理條例第11條第1 項、第45條第1 項、第16
    條第1 項，裁定如主文。
中    華    民    國    98    年     4    月    29    日
                  民事第五庭  法  官  洪榮家
以上正本證明與原本無異。
本裁定不得抗告。
中    華    民    國    98    年     4    月    29    日
                              書記官  胡美儀
附表：債權人清冊
┌──┬────────────┬────────┬─────────┐
│編號│債權人                  │金額（新台幣）  │  種        類    │
├──┼────────────┼────────┼─────────┤
│一  │渣打銀行                │280,000元       │信用卡            │
├──┼────────────┼────────┼─────────┤
│二  │安泰銀行                │1,023,000元     │信用貸款          │
│    │                        ├────────┼─────────┤
│    │                        │70,509元        │信用卡            │
├──┼────────────┼────────┼─────────┤
│三  │中國信託銀行            │756,000元       │擔保債務          │
│    │                        ├────────┼─────────┤
│    │                        │342,000元       │信用貸款          │
├──┼────────────┼────────┼─────────┤
│四  │板信銀行                │89,000元        │信用貸款          │
├──┼────────────┼────────┼─────────┤
│五  │高雄第二信用合作社      │224,000元       │信用貸款          │
├──┼────────────┼────────┼─────────┤
│六  │台北富邦銀行            │180,136元       │信用卡            │
├──┼────────────┼────────┼─────────┤
│七  │慶豐銀行                │175,000元       │信用貸款          │
│    │                        ├────────┼─────────┤
│    │                        │81,113元        │信用卡            │
├──┼────────────┼────────┼─────────┤
│八  │華僑銀行                │101,097元       │信用卡            │
├──┼────────────┼────────┼─────────┤
│九  │丙○○○○○            │45,475元        │信用卡            │
├──┼────────────┼────────┼─────────┤
│十  │台灣新光銀行            │140,829元       │信用卡            │
├──┼────────────┼────────┼─────────┤
│十一│聯邦銀行                │10,099元        │信用卡            │
├──┼────────────┼────────┼─────────┤
│十二│乙○○○                │198,157元       │信用卡            │
├──┼────────────┼────────┼─────────┤
│十三│台新銀行                │905,000元       │信用貸款等        │
├──┼────────────┼────────┼─────────┤
│十四│大眾銀行                │76,000元        │現金卡            │
├──┴────────────┼────────┴─────────┤
│合               計           │4,699,415元                         │
└───────────────┴──────────────────┘


司法院資訊處製作；財團法人民間司法改革基金會備份。
